---
title: "Regresyon Final Sınavı"
author: "Buğra Bora Demir", 121520063
date: "2023-01-16"
output: html_document
---
## 1.a)
```{r setup, include=FALSE}
heart<-read.csv("heart.csv")
heart
heart<-as_tibble(heart)
head(heart)
```

Modeldeki tüm değişkenlerin modele etkisini araştırmak için:

```{r}
model <- glm(target ~., family = "binomial", data = heart)
tidy(model)
```

0 ve 1 değerlerine göre veri setinin train/test ayırımı yapılması gerekir:


```{r, echo=FALSE}
table(heart$target)
```
138 adet 0 165 adet 1 mevcuttur veride.

138 adet 0 veri setinin %75'ine göre train ayırması yapılacaktır:


```{r}
targetcritic<-heart %>% filter(target==1)
targetnotcritic<-heart %>% filter(target==0)
nrow(targetcritic)
nrow(targetnotcritic)
set.seed(125)
targetnotIndex<-sample(1:nrow(targetnotcritic),size=0.75*nrow(targetnotcritic))
targetIndex<-sample(1:nrow(targetcritic),size=0.75*nrow(targetnotcritic))
trainCritic<-targetcritic[targetIndex, ]
trainNotcritic<-targetnotcritic[targetnotIndex, ]
```
satır bazında trainset birleştirmesi:

```{r}
trainset<-rbind(trainCritic,trainNotcritic)
trainset
table(trainset$target)
```
verilerimiz 138'in %75i olarak 103 adet ayrılmıştır:

```{r}
model1<- glm(target ~ .,family = "binomial",data=trainset)
model1
exp(coef(model1))
summary(model1)
```

testset:
```{r}
testCritic<-targetcritic[-targetIndex, ]
testNotCritic<-targetnotcritic[-targetnotIndex, ]
#Şimdi bu iki parcayı birleştirirsek, satır bazında birleştirme yapacagımız icin rbind kullanıcaz
testset<-rbind(testCritic,testNotCritic)
table(testset$target)
```


## 1.b)

```{r}
anova(model1)
```
chol ve fbs değişkenlerinin modele katkısı çok çok düşüktür onları çıkartmak modeli iyi bir hale getirebilir.
```{r}
varImp(model1)
```
varImp fonksiyonu ile de önemsiz oldukları desteklenmektedir.

```{r}
model2 <- glm(target~age+sex+cp+trestbps+restecg+thalach+exang+oldpeak+slope+ca+thal,family="binomial", data =trainset)
summary(model2)
tidy(model2)
tidy(model1)
summary(model1)
```

model1 AIC=175
model2 AIC=172

model2'nin AIC değeri az farkla daha iyi

Residual Deviance model1: 147
Residual Deviance model2 = 148

çok az bir farkla model 1 daha iyi

Pseudo R2

```{r}
list(model1 = pscl::pR2(model1)["McFadden"],
     model2 = pscl::pR2(model2)["McFadden"])
```
Pseudo R2 bakımından model1 çok az farkla yüksek bir değer verdi
```{r}
Anova <- anova(model1, model2, test = "Chisq")
Anova
```

olabilirlik oran testi de bu model1'in daha iyi bir model olduğunu desteklemiştir
## SONUÇ

model1 ile yola devam edilmesi gerekmektedir.

## 1.c)


```{r}
predict<-predict(model1,testset,type="response")
predict
cm<-InformationValue::confusionMatrix(testset$target,predictedScores = predict)
cm
accuracy1<-(cm[2,1]+cm[1,1])/sum(cm)
accuracy1
```
accuracy = 0.36 model1

```{r}
predict2<-predict(model2,testset,type="response")
predict2
cm<-InformationValue::confusionMatrix(testset$target,predictedScores = predict2,)
cm
accuracy2<-(cm[2,1]+cm[1,1])/sum(cm)
accuracy2
```
accuracy2 = 0.36 model2 accuracy'ler eşit durumda yani model1'i tercih ederim çünkü diğer metrikleri bir adım önde.




## 1.d)

```{r}
rocModel<-roc(testset$target~predict1)
plot(rocModel)
```

```{r}
rocModel1<-roc(testset$target~predict2)
plot(rocModel1)
```

```{r}
rocModel
rocModel1
```


## 2.a)

```{r}
model3<- lm(thalach~age+sex+cp+trestbps+chol+thalach+target,data=heart)
summary(model3)
```
Model p değeri < 2.2e-16 ile anlamlı bir model fakat R2 0.29 ile açıklayıcılığı çok düşük bir model.

Varsayım kontrolleri


```{r}
qqnorm(residuals(model3),ylab="residuals",main="Model QQPLOT",col="darkseagreen4",col.main="blue",font.lab=1.5,col.lab="darkslategray",col.axis="darkslategray")
qqline(residuals(model3),col="red")
```
```{r}
hist(residuals(model3),xlab="Residuals",main="")
```


```{r}
plot(density(residuals(model3),na.rm = T),main="Model Yogunluk Grafigi",col="darkgoldenrod4",col.main="darkgoldenrod3")
```
modelin hataları normale yakın dağılmaktadır bir problem gözükmemektedir.




```{r}
library(lmtest)
bptest(model3)

```

Varyanslar homojen dağılmamıştır bpteste göre yani değişen varyans sorunu mevcut

ağırlıklandırılmış EKK ile bu durum düzeltilebilir.