---
title: "Regresyon Ödevi"
author: "Buğra Bora Demir 121520063"
date: "2023-01-06"
output: html_document
editor_options: 
  markdown: 
    wrap: 72
---

# VERİ SEÇİMİ VE BAŞLANGIÇ

<https://archive.ics.uci.edu/ml/datasets/Optical+Interconnection+Network+>
linkinde bulunan Optical Interconnection Network datasını seçiyorum.
Toplam 640 gözlem, 2'si karakter olmak üzere toplam 10 değişkenden
oluşmaktadır.

Veri seti, Ağ benzetim ve modelleme araçlarından biri olan OPNET modeler
isimli program üzerinde yapılan bir simülasyonu içermektedir.

# GEREKLİ PAKETLER, SET.SEED VE VERİ TANIMLAMASI

```{r message=FALSE, warning=FALSE}
library(knitr)
library(readxl)
library(ggplot2)
library(dplyr)
library(broom)
library(ggpubr)
library(ISLR)
library(caret)
library(POET)
library(lmtest)
library(car)
library(mice)
library(quantreg)
set.seed(130)
oinetwork <- read_excel("Downloads/optical_interconnection_network.xlsx")
names(oinetwork)
```

# MODEL KURMA VE SEÇME AŞAMASI

*BAĞIMLI DEĞİŞKEN:Input_Waiting_Time(Girdi Bekleme Süresi)*

*BAĞIMSIZ DEĞİŞKENLER:* **Node_Number**, **T_R**,
**Processor_Utilization**, **Channel_Waiting_Time**,
**Network_Response_Time**, **Channel_Utilization**

```{r}
oin <- oinetwork[c("Input_Waiting_Time","Channel_Utilization","Network_Response_Time","Channel_Waiting_Time","Processor_Utilization","Thread_Number","T_R","Node_Number")]
```

# VERİ TEMİZLEME, TEMİZ VERİ KİRLETME AŞAMASI

```{r}

md.pattern(oin)
```

Veride "Missing Data" mevcut olmadığından dolayı veriyi kirletmek
zorundayım.

```{r}
set.seed(130)
oin$Input_Waiting_Time[sample(1:640,7)] = NA
oin$Channel_Utilization[sample(1:640,7)] = NA
oin$Network_Response_Time[sample(1:640,7)] = NA
oin$Channel_Waiting_Time[sample(1:640,7)] = NA
oin$Processor_Utilization[sample(1:640,7)] = NA
oin$Thread_Number[sample(1:640,7)] = NA
oin$Node_Number[sample(1:640,7)] = NA
```

```{r}
md.pattern(oin)
```

Şimdi veriyi doldurma işlemini yapıyorum.

```{r message=FALSE, warning=FALSE}
imputedoin <- mice(oin,m =5)
imputedoin <- complete(imputedoin,3)#3. seçenek ile doldurma işlemi yapıldı
```

```{r}
md.pattern(imputedoin)
```

Veri temizlendi, veride "Missing Data" kalmadı.

# MODEL OLUŞTURMA AŞAMASI

## AŞAMALI REGRESYON

```{r}
orneklemoin <-sample(1:nrow(imputedoin),size=0.8*nrow(imputedoin))
trainset<-imputedoin[orneklemoin,]
testset<-imputedoin[-orneklemoin,]

```

Zaman serisi olmadığı için rastgele olarak ayrılabilecek olan verimi,
%80 eğitim %20 test olarak ayırıyorum.

Aşamalı regresyon yaparak hangi değişkenlerin eklenmesi modeli olumlu
etkileyecek bunu inceleyeceğim.

```{r}
step(lm(Input_Waiting_Time~1, data=trainset),direction = "forward",
     scope = ~Channel_Utilization+Network_Response_Time+Channel_Waiting_Time+Processor_Utilization+ Thread_Number+T_R+Node_Number)
```

Görüldüğü üzere *Node_Number* ve *Channel_Utilization* değişkenlerinin
modelde olmaması sonucunda optimum düzeydeki model elde ediliyor.

Bu oluşan model ile aykırılardan arındırılmış modeli karşılaştırıp en
iyi modele karar vereceğim. Böylece aykırıların model üzerindeki etkisi
de ortaya çıkacaktır.

```{r}
model <- lm(Input_Waiting_Time~Network_Response_Time+Channel_Waiting_Time+Processor_Utilization+Thread_Number,data=trainset)
summary(model)
```

Modelin **R2** değeri 0.927, **standart hatası** 63.11, **p değeri ise
2.2e-16** model çok yüksek açıklayıcılık oranına sahip şu anlık
herhangibir müdahele gerekmemektedir.

```{r}
cor(imputedoin)
```

0.80'in üstündeki korelasyon seviyeleri Multicollinearity problemi
yaratabilecektir, bu durumda bu değişkenlerden bir tanesi
çıkartılmalıdır.

```{r}
plot(model)
```

**Grafik 1**:Artıkların dağılışı değişen varyans problemi olma
ihtimalini göz önüne koyuyor.

**Grafik 2**:Hatalar çizginin üzerine tam oturmuş durumda, hiçbir
problem gözükmemekle beraber 1 değişken çizginin fazlaca dışındadır.

**Grafik 3**:Standartlaştırılmış artıklar.

**Grafik 4** :Artıkların sol tarafa doğru baskın olduğu görülmektedir.

# DEĞİŞEN VARYANS TESTİ

```{r}
bptest(model)
```

Breusch-Pagan için H0 hipotezi red, **p değeri 3.492e-11** yani \<0.05
olduğu için değişen varyans problemi mevcuttur.

Çözüm için önce artıklardan arındırılmış model kurulabilir, eğer bu
durumda da modelde değişen varyans mevcut ise ağırlaklandırılmış EKK
uygulanıp bu durum düzeltilebilir.

# AYKIRI DEĞER KONTROLÜ

Aykırı değer kontrolü bir "distance" üzerinden yapılır. 2 yolu vardır:

**-Herhangi bir distance bütün dist'ların ortalamasının 3 katından daha
büyükse aykırı olabilir**

**-Herhangi bir distance 4/tüm dist değerinden büyükse aykırı olabilir**

```{r}
dist<-cooks.distance(model)
head(dist)
```

*Ölçütler*

```{r}
olcut1<- mean(dist)*3
olcut2<-4/length(dist)
olcut1;olcut2
```

*Ölçütler bazında değerlendirme:*

```{r}
olcut1Index<-which(dist>olcut1)
olcut2Index<-which(dist>olcut2)
length(olcut1Index)
length(olcut2Index)
```

*Ölçüt 1'e göre 3 Ölçüt 2'ye göre 27 tane aykırı değer olduğu
görülmüştür.* *Ölçüt 2'ye göre devam edelim çünkü daha fazla aykırı
değer saptanmıştır.*

```{r}
plot(1:length(dist),dist,type='p',ylim=range(dist)*c(1,0.007))
abline(h=olcut2,col='red')
```

Şimdi bu aykırı değerleri eğitim verisinden çıkartıyorum.

```{r}
trainsetRem<-trainset[-olcut2Index,]
nrow(trainset)
```

```{r}
nrow(trainsetRem)
```

*27 adet veri çıkartılmış oldu.*

# MODEL KARŞILAŞTIRMASI

```{r}
model2 <- lm(Input_Waiting_Time~Network_Response_Time+Channel_Waiting_Time+Processor_Utilization+Thread_Number,data=trainsetRem)
summary(model2)
```

Aykırılardan arınmış haliyle bu modelin R\^2'si 0.96 olmakla beraber
Network_Response_Time değişkeni anlamsız bir hale dönüştü ve hatası da
46.61'e indi. Anlamsız değişkeni modelden çıkartıyorum.

```{r}
model2 <- lm(Input_Waiting_Time~Channel_Waiting_Time+Processor_Utilization+Thread_Number,data=trainsetRem)
summary(model2)
```

```{r}
bptest(model2)
```

Hâlâ değişen varyans problemi devam etmektedir.

```{r}
plot(model2)
```

Aykırılardan arınmış modelin grafiğinde baskınlığın azaldığını
görmekteyiz fakat değişen varyans problemi hâlâ devam etmektedir.

# AĞIRLIKLANDIRILMIŞ EKK YÖNTEMİ

```{r}
artiklar<- residuals(model2)
artiklarkaresi<- artiklar ** 2
tahmin <- predict(model2)
```

```{r}
pairs(~artiklarkaresi+artiklar+tahmin+Channel_Waiting_Time+Processor_Utilization+Thread_Number,data=trainsetRem,main="Simple Scatterplot Matrix")
```

```{r}
agirlikli<-lm(abs(artiklar)~Channel_Waiting_Time+Processor_Utilization+Thread_Number,data=trainsetRem)
weights<-1/predict(agirlikli)^2
agirlikmodel<-lm(Input_Waiting_Time~Channel_Waiting_Time+Processor_Utilization+Thread_Number,data=trainsetRem,weight=weights)
summary(agirlikmodel)

```

Ağırlıklandırılmış modelini *R2'si 0.97'ye* çıkmakla beraber artıkların
*standart hatası 1.19'a* düştüğü gözlendi.

```{r}
bptest(agirlikmodel)
```

Breusch-Pagan testi ile değişen varyans probleminin ortadan kalktığı
görülmüş oldu.

```{r}
agirlikliartik<- diag(sqrt(weights)) %*% residuals(agirlikmodel)

par(mfrow=c(1, 2))

plot(trainsetRem$Input_Waiting_Time, artiklar, ylim = range(-200, 200))
plot(trainsetRem$Input_Waiting_Time, diag(sqrt(weights)) %*% agirlikliartik, ylim = range(-0.2, 0.2))
```

Grafikle de bu problemin ortadan kalktığı doğrulanmıştır.

# METRİKLER ÜZERİNDEN KARŞILAŞTIRMA

```{r}
AIC(model2,k=5)
```

```{r}
AIC(agirlikmodel,k=5)
```

```{r}
BIC(model2)
```

```{r}
BIC(agirlikmodel)
```

Metrikler bazında ağırlıklandırılmış modelin aykırılardan arındırılmış
modelden daha iyi olduğu gözlenmektedir.

# TEST SETİ ÜZERİNDEN MODEL DEĞERLENDİRMESİ

*Aykırı değerlerden arındırılmış model için:*

```{r}
tahmin3 <- predict(model2, testset)
R2(tahmin3, testset$Input_Waiting_Time)
```

```{r}
RMSE(tahmin3, testset$Input_Waiting_Time)
```

```{r}
MAE(tahmin3, testset$Input_Waiting_Time)
```

*Ağırlıklandırlmış EKK yöntemi ile kurulan model için:*

```{r}
tahmin4 <- predict(agirlikmodel, testset)
R2(tahmin4, testset$Input_Waiting_Time)
```

```{r}
RMSE(tahmin4, testset$Input_Waiting_Time)
```

```{r}
MAE(tahmin4, testset$Input_Waiting_Time)
```

İncelemeler doğrultusunda ağırlıklandırılmış model ile aykırıdan
arındırılmış model arasında tahminler ölçütünde fark olmadığı ortaya
çıkmıştır. Metrikler bakımından ağırlıklı modelin daha iyi olduğu ve
çoklu bağlantı sorunun ortadan kalkması durumu göz önüne alındığında
**ağırlıklı modelin** kullanılmasının daha iyi olacağı sonucuna
varılmıştır.

# ÇOKLU BAĞLANTI SORUNU İNCELEMESİ

Bağımlı değişkeni açıklayan bağımsız değişkenler kendi aralarında yüksek
korelasyonlu bir ilişkideler ise yansızlık durumunun ortadan kalkmasıyla
model gerçeklik değerini yitirecek ve yansız bir tahmin yapamayacaktır.

```{r}
vif(agirlikmodel)
```

Bakıldığı zaman vif değerinin 10'dan yüksek olması modeldeki bağımsız
değişkenlerin birbiriyle ilişkisi olabileceğine belirten bir katsayıdır
ve hiçbir değişkende bu değer bu kadar yüksek değildir dolayısıyla çoklu
bağlantı sorunu bu modelde mevcut değildir.

# İLİŞKİLİ HATALAR

Eğer hatalar arasında ilişki yoksa hataların ε=0 doğrusu etrafında
rastgele dağılması gerekir. Aksi durumda otokorelasyon probleminden söz
edilebilir.

```{r}
a<- length(residuals(agirlikmodel))
plot(tail(residuals(agirlikmodel), a-1) ~ head(residuals(agirlikmodel), a-1), xlab= expression(hat(epsilon)[i]), ylab=expression(hat(epsilon)[i+1]), ylim=range(-1000, 1000), xlim=range(-1000, 1000))
abline(h=0,v=0,col=grey(0.75))
```

Grafik açık bir şekilde otokorelasyon probleminin olmadığını
göstermektedir.

Bu grafiği *Durbin-Watson testi* ile destekleyebiliriz:

```{r}
dwtest(lm(Input_Waiting_Time~Network_Response_Time+Channel_Waiting_Time+Processor_Utilization+Thread_Number,data=trainsetRem))
```

DW değeri 2'ye yakın, p değeri 0.05'ten büyük sonuç olarak otokorelasyon
yoktur.

*Breusch-Godfrey testi:*

```{r}
lmtest::bgtest(agirlikmodel, order = 3)
```

p\>0.05 H0 reddedilemez, dolayısıyla otokorelasyon mevcut değil.

# VARSAYIM KONTROLÜ

## HATALAR DAĞILIMI NORMALLİĞİ

```{r}
plot(agirlikmodel)
```

```{r}
qqnorm(residuals(agirlikmodel),ylab="residuals",main="Model QQPLOT",col="darkseagreen4",col.main="blue",font.lab=1.5,col.lab="darkslategray",col.axis="darkslategray")
qqline(residuals(agirlikmodel),col="red")
```

Hataların dağılımı, çizgi üzerinde olabildiğince ideal bir şekilde
yayılmış durumda, bu grafik hataların normallik dağılımını destekler
niteliktedir.

*Histogram:*

```{r}
hist(residuals(agirlikmodel),xlab="Residuals",main="")
```

Ufak bir çarpıklık mevcut olmasına karşın histogram grafiğine göre
hataların dağılımının normal olduğu desteklenmektedir.

*Model Yoğunluk Grafiği:*

```{r}
plot(density(residuals(agirlikmodel),na.rm = T),main="Model Yoğunluk Grafiği",col="darkgoldenrod4",col.main="darkgoldenrod3")
```

Yine histogramda olduğu gibi yoğunluk grafiğinde de ufak miktardaki
çarpıklık görülmesine karşın hataların normal dağıldığı yorumu
grafiklerle desteklenmektedir.

## VARYANSLAR HOMOJEN Mİ?

```{r}
plot(fitted(agirlikmodel), residuals(agirlikmodel), xlab="Fitted", ylab="Residuals", ylim=range(-700, 700))
abline(h=0)
```

Grafikten anlaşılacağı üzere değişen varyans sorunu gözükmemektedir,
Breusch-Pagan ile de doğrulayacak olursak

```{r}
plot(fitted(agirlikmodel), sqrt(abs(residuals(agirlikmodel))), xlab="Fitted", ylab= expression(sqrt(hat(epsilon))), xlim=range(0, 1500), ylim=range(0, 40))
```

```{r}
bptest(agirlikmodel)
```

Test ile de değişen varyans sorunu olmadığı doğrulanmıştır.
